臺灣雲林地方法院刑事判決　　　　　　　 93年度訴字第516號
公　訴　人　臺灣雲林地方法院檢察署檢察官
被　　　告　丙○○　男　30歲.
指定辯護人　林進榮　律師
上列被告因強盜等案件，經檢察官提起公訴（九十三年度偵字第
二四０八、三四八四號），本院判決如下：
    主  文
丙○○竊盜，因脫免逮捕，當場施以強暴脅迫，處有期徒刑伍年
陸月。
    事  實
一、丙○○與甲○○（檢察官聲請簡易判決處刑，經本院北港簡
    易庭於九十三年九月八日，以九十三年度港簡字第一九九號
    判處有期徒刑四月，如易科罰金，以三百元折算一日確定）
    基於意圖為自己不法所有之犯意聯絡，於民國九十三年五月
    十六日十三時五十分許，由丙○○駕駛車號DO-1352 號自小
    客車，搭載丙○○之子張○○（八十六年六月二十日生）及
    甲○○，至雲林縣水林鄉○○村○○地段七○五號戊○○所
    有之豬舍內，推由丙○○進入豬舍柵欄，拆除鉛鐵片（高床
    鐵板），由甲○○站在豬舍走道接手鉛鐵片方式，竊取鉛鐵
    片八片得手，其中五片由甲○○暫堆在走道上，另三片則已
    放在豬舍入口走道。詎料，戊○○等人於當日上午，已發覺
    豬舍內有部分鉛鐵片遭竊，遂早於十三時許，邀集其父己○○及乙○○，在旁等候，戊○○等人發覺上情後，分持鐵管
    、木棍，由己○○、乙○○逮捕丙○○，戊○○逮捕甲○○
    ，丙○○、甲○○遭逮捕後，被帶至豬舍外廣場看守。戊○○向丙○○、甲○○表示靜待警方前來處理，甲○○竟往產
    業道路路口方向逃離，戊○○見狀，隨後追趕，乙○○亦追
    趕甲○○，僅由己○○一人繼續看守丙○○，而丙○○見有
    機可趁，竟抱起張○○，往反方向自小客車停放處逃逸，並
    坐上自小客車，發動引擎。丙○○預見駕車脫免逮捕，有可
    能造成他人受傷，但為順利逃離現場，縱使造成他人受傷，
    仍不違背本意之傷害概括犯意，以入擋採油門，將該車駛離
    之強暴方法，明知己○○站立在車後方，竟仍倒車轉向後退
    ，而己○○不及閃避，與乙○○二人高喊「閃開」，己○○
    並以手推檔車輛，因車輛倒退作用力緣故，己○○因而倒地
    ，並受有兩下肢及左前臂外傷之傷害。戊○○於追捕甲○○
    之際，聽見其父己○○與乙○○高喊「閃開」，因而轉頭觀
    看，目睹上情，便站立在丙○○自小客車左前方，阻擋丙○○離去，丙○○竟仍執意離去，自小客車擦撞戊○○，致使
    戊○○受有兩側膝蓋及右側腳踝部多處擦傷之傷害。丙○○
    駕駛自小客車，抵達產業道路路口時，適丁○○抵達現場，
    見丙○○欲離去現場，站立在產業道路路邊，自小客車左前
    方處，向丙○○表示「不能走」，丙○○未停車，反以脅迫
    言語向丁○○恫稱：「給你死」，於左轉之際，車輛擦撞到
    丁○○，丁○○跌落至田裡，並受有右側脛、腓骨骨折、右
    側大拇指撕裂傷及右前臂擦傷之傷害。丙○○則逃離現場。
二、案經雲林縣警察局北港分局報請臺灣雲林地方法院檢察署檢
    察官偵查起訴。
    理  由
一、訊據被告丙○○坦承於上揭時地，與甲○○共同竊取鉛鐵片
    等情，然否認有何準強盜犯行，辯稱：有搬鉛鐵片，但尚未
    搬上車，仍在豬舍內，遭人發現後，遭被害人毆打，之後被
    帶到豬舍外，甲○○無法承受毆打，有意思逃跑，一群人就
    去打甲○○，後來我跪在地上，向己○○求饒，己○○走過
    去叫戊○○不要再打，我趁著己○○走過去時，帶我兒子上
    車逃跑，被害人發現後，從後面追來，之後便逃離現場，並
    非有意要撞被害人云云。然查：
  (一)被告與證人甲○○於上開時地，至證人戊○○豬舍內，竊取
    鉛鐵片之事實，業據被告於偵查時坦承不諱（詳警卷二頁，
    偵卷二三頁），核與證人甲○○於警詢供稱：丙○○在豬舍
    內搬取鉛鐵片，由我在豬舍內的走道接手過來，把鉛鐵片一
    片一片堆成一疊等語甚詳（詳警卷五頁）；復於本院證稱：
    當天被告在豬舍內偷鉛鐵片，並交給我時，我站在豬舍內的
    走道上，我接到鉛鐵片後，隨手放在走道地上等語相符（詳
    本院卷五五、五六頁），並有贓物領據一紙及照片四張在卷
    可稽（詳警卷三一至三三頁），足認被告自白與事實相符，
    應可採信。至於被告於本院辯稱：其至豬舍內拿鉛鐵片後，
    交給甲○○，甲○○放在走道上，未搬動鉛鐵片云云（詳本
    院卷八七頁）。然證人戊○○於本院證稱：鉛鐵片有些搬運
    到豬舍鐵門外面的廣場，有的還在豬舍內走廊，他們還在搬
    運中，放置在廣場鉛鐵片，距離車子約一、二十公尺等語甚
    詳（詳本院卷六四頁），並有現場照片二張在卷可稽（詳警
    卷三二頁）。足認被告與證人甲○○所竊取之鉛鐵片，有三
    片已搬至豬舍門口處，另五片則暫時堆放在豬舍內走道。況
    證人吳鴻祖於本院證稱：鉛鐵片每片長約四十五公分，寬二
    十九公分，約十五公斤重等語明確（詳本院卷五八頁），被
    告為竊盜行為時，年近二十九，而證人甲○○年滿二十五，
    均為年輕力壯，身強體健之人，可輕易搬動鉛鐵片。現場鉛
    鐵片既已由被告自豬舍柵欄內拆除，並交給證人甲○○，部
    分堆放在走道，部分已搬運至豬舍門口。顯然，證人戊○○
    所有之鉛鐵片，已遭被告及證人甲○○竊取，並置於自己實
    力支配。被告及證人甲○○竊取鉛鐵片犯行，應已既遂，至
    為明確。
  (二)被告於警詢自承：我當時與甲○○及我兒子張○○一同前往
    豬舍竊取高床鐵板，當時我被屋主己○○抓到，其他人在追
    趕甲○○，我趁屋主未注意時，帶著我兒子張○○跑去開車
    逃離現場等語（詳警卷二頁），經核與證人戊○○於警詢供
    稱：十三時許，乙○○、己○○還有我在附近埋伏，到了十
    三時五十分左右，甲○○與丙○○及一名小孩，開著一部自
    小客車到現場，並進入我們豬舍要行竊，我們就開始圍捕，
    甲○○、丙○○及一名小孩被我們制伏，這時丙○○就求我
    們原諒他，我們就鬆懈了心，丙○○利用這機會抱著小孩去
    開車等語（詳警卷十七頁）；證人己○○於警詢供稱：我與
    乙○○二人追丙○○，並制伏在地上，丙○○被制伏在地上
    時，一直哀求我們原諒，當時我們看他身旁還帶一個小孩，
    我們心想他不會跑掉，所以由我一人看管丙○○，乙○○繼
    續幫忙追甲○○，就在此時，丙○○利用我不注意時，牽著
    小孩跑去開車等語大致相符（詳警卷十一頁）。依此，被告
    與證人甲○○為上揭竊盜犯行，遭在場等候之證人戊○○、
    己○○及乙○○發覺，並遭證人戊○○等人制伏在豬舍前廣
    場時，趁證人戊○○等人不注意之際，證人甲○○先往產業
    道路方向逃跑，被告則抱其幼子，往反方向自小客車逃跑，
    坐上自小客車等情，應可認定。此外，證人甲○○於本院證
    稱：我在豬舍內被戊○○一人制伏，到豬舍外面時，有一個
    拿鐵棒、一個騎乘機車拿木棒毆打我，從我被發現到被制伏
    ，時間約三、四十秒，不到一分鐘，跑出去，沒有多久就跌
    倒，就被制伏。而從我被制伏，到被告駕車離開，時間不到
    五分鐘等語（詳本院卷六十至六一頁），經核與證人戊○○
    於本院證稱：被告是在豬舍內被制伏，被我們帶到廣場等待
    警察到來，在豬舍內，被告有要逃跑，被我們帶到廣場後，
    約五分鐘內，被告駕車逃離等語相符（詳本院卷六三頁）。
    證人甲○○與證人戊○○二人，立場相反，且於本院交互詰
    問時，係隔離詰問，二人就(1)被告實施竊盜犯行，至遭制伏
    止，及(2)遭制伏後，到被告駕車逃離之時間，證述內容大致
    相符。顯見，證人甲○○及戊○○上揭證詞，應屬可信。而
    根據上開二人證言，被告為竊盜犯行時，至趁隙逃至自小客
    車上之時間，在五分鐘之內。又被告在該五分鐘內，遭證人
    己○○等人看守在豬舍前廣場，且未脫離逮捕者視線，就時
    間及空間而言，均屬密接，自屬刑法第三百二十九條之「當
    場」，事甚明灼。
  (三)又被告為脫免逮捕，基於不確定之傷害概括犯意，以不惜傷
    害證人戊○○、己○○及丁○○之強暴方法，駕車逃離現場
    等情，業據證人戊○○於本院證稱：我有看到己○○受傷經
    過，我聽到他們說開車，聽到乙○○與己○○喊閃開，我當
    時還在追甲○○，我轉頭看，看到被告倒車急轉彎，己○○
    被車子「扇」到旁邊去，我追到駕駛座旁邊，在車子左斜前
    方，叫被告停車，被告不理我，繼續開車走，遭被告車子擦
    撞到腳部。之後又撞到我四叔丁○○，丁○○也被撞到田裡
    ，被告便開車跑掉等語甚詳（詳本院卷六三、六七頁），經
    核與證人己○○於本院證稱：被告抱著小孩跑上車，開車轉
    頭要走，我說不要走，他倒車，我人在車後面，要閃開，閃
    不及，我用手去推車子，然後車子再往前時，身體被車子「
    拖」倒地。我兒子戊○○看到我被撞倒受傷，趕過來看我傷
    勢，站在車子左手邊，被告往前衝出去，順勢「拖」倒戊○○，而丁○○在產業道路口被撞到腳斷掉，腳骨折斷「剎」
    出來，人還倒在田裡等語（詳本院卷六九、七十頁）；證人
    丁○○於本院證稱：剛到現場，看到被告要開車走，戊○○
    與己○○要圍住被告，被車子擦到跌倒，被告開出來，我在
    路邊那裡，在車子左邊路邊，靠駕駛座那邊，我對他說「不
    能走」，他說「讓你死」，就開走，撞到我右小腿中節，手
    骨撞到都是傷口，我並掉到田裡面，別人扶我起來，我才坐
    在路旁等語相符（詳本院卷七十、七一頁），並有診斷證明
    書四紙在卷可稽（見警卷(二)二五至二七之一頁）。證人戊○○、己○○與丁○○三人，經本院隔離交互詰問，就被告脫
    免逮捕時所施以之強暴行為，互核一致，並無誇大或隱匿犯
    罪情節之情形，渠等證言，應屬誠實可信。是以，被告倒車
    轉向時，先致使證人己○○受傷，次遭證人戊○○站立車輛
    左前方，阻擋離去時，為離去現場，撞及證人戊○○，之後
    在產業道路路口，遭證人丁○○表示不得離去後，竟以脅迫
    言語，喝令證人丁○○，並執意駛離現場，致使丁○○受傷
    等情，堪可認定。而被告在廣場遭證人己○○看守時，即已
    知悉證人己○○等人有不讓被告及證人甲○○離去之意思，
    被告自廣場逃離時，應知證人己○○會自後追趕，其明知證
    人己○○站立在車後；且欲駕車離去現場時，為中午時分，
    證人戊○○及丁○○均站立在自小客車左斜前方及前方，被
    告可清楚見到證人戊○○及丁○○，其執意駕車駛離，顯有
    傷害證人己○○、戊○○及丁○○之不確定故意，甚為明灼
    。被告先於偵查時辯稱：不知有無撞傷人，且無傷害故意云
    云（詳偵卷二三頁）；復於本院改辯稱：我跑去開車，己○○有去追我，但是自己跌倒，之後戊○○追過來，我沒有說
    要撞死戊○○。又丁○○看我開車出來，便拿鐵管阻擋，我
    害怕，才開比較快，丁○○才會自己跌倒，不是我撞他云云
    （詳本院卷八六頁），均屬卸責之詞，不足採信。
  (四)此外，證人丁○○在產業道路路口，阻攔被告駕車離去時，
    係站立在被告駕駛座左前方路旁，被告欲駕車駛離，必定看
    見證人丁○○站立在該處，證人丁○○直接與被告面對面，
    證人丁○○聽到被告喊「給你死」，應非虛偽。是以，被告
    於警詢辯稱：未向丁○○說「要給你死」云云（詳警卷二頁
    ），自非可採。至證人戊○○於本院證稱：距離很遠，沒有
    聽到等語（詳本院卷七二頁）。然因被告已駕車逃離，離證
    人戊○○有相當距離，未聽見被告上開言語，亦與常情無違
    。另證人己○○則先於警詢供稱：被告開車倒車衝撞我，喊
    說要給你死等語（詳警卷十一頁），於本院則改證稱：（問
    ：你在被告要逃跑的過程中，有無聽到被告說讓你死？）我
    在裡面被撞倒跌倒在地上，他車子開出去，距離我很遠，我
    聽不清楚等語（詳本院卷七一頁），則前後所供，情節不一
    ，自應就此部分為有利於被告之認定，附此說明。
  (五)至於被告於本院尚辯稱：其遭證人丁○○等人逮捕時，證人
    丁○○等人係持鐵管等物毆打，其見甲○○已經被打至手、
    腳斷掉，因懼怕被打，始起意逃離現場云云（詳本院卷八七
    頁）。辯護人據此認為被告逃離現場之行為，可能與正當防
    衛或緊急避難有關（詳本院卷三十頁）。然查，證人戊○○
    於本院證稱：被告遭制伏後，在豬舍內到廣場時，都一直拜
    託我們原諒他，我們也說不要緊，警察快要來處理，且在廣
    場時，有以手肘撞被告胸口幾下，並罵被告當小偷還帶小孩
    等語甚詳（詳本院卷六五頁）。是以，被告遭證人戊○○等
    人制伏在豬舍前廣場時，雖遭證人戊○○以手肘擊打胸部，
    被告對該不法侵害，在適當程度內，本得行使正當防衛，但
    防衛方法並非授權被告得以強暴脅迫方式，駕車逃離現場，
    被告於行使適當防衛權，排除證人戊○○之侵害行為後，仍
    應接受法律制裁。況且，被告於本院自承：本來不想跑，證
    人戊○○等人叫我們出來豬舍外面，我有向他們求饒，給我
    一次機會等語（見本院卷八六頁）；另證人戊○○則於本院
    證稱：被告要逃跑前，有向被告及甲○○表示要等到警察來
    處理，被告與甲○○聽到後，才有逃跑的動作等語（詳本院
    卷六七頁）。如此可見，被告遭逮捕後，尚希求給予機會，
    並無逃跑之意。被告起意脫免逮捕，實乃因證人戊○○告知
    靜待警方前來，為逃避刑責，始脫免逮捕，而非客觀上有何
    危難存在。從而，被告以強暴脅迫方式，駕車逃離現場，並
    致使證人戊○○等人受傷之行為，自不得主張正當防衛或緊
    急避難，甚為明確。
  (六)另證人甲○○於本院證稱：我當時要跑出豬舍時，被告與我
    反方向跑，並未看見被告離開現場，因為被制伏在地上，所
    以沒有看見等語（詳本院卷五七、五九頁）。被告駕車逃離
    現場時，證人甲○○遭制伏在地，未看見被告駕車離開現場
    之經過。依此，證人甲○○上揭證詞，無法為有利或不利於
    被告關於準強盜犯行之認定，併此說明。
  (七)綜上所述，本件事證明確，被告犯行，堪以認定。
二、按上訴人結夥三人在車站行竊，為脫免逮捕而施強暴，毆傷
    被害人，雖竊得之款交其夥犯接走，上訴人尚未分得即被捕
    獲，但既係結夥三人共同行竊，應就其他共犯之全部行為負
    責，並不因上訴人尚未分贓，而可減免刑責，從而其竊盜為
    脫免逮捕，當然實施強暴，即應以準強盜論，因實施強暴，
    以至傷人，尚應成立傷害罪，其間有方法結果之牽連關係，
    應從一重之準強盜罪處斷，而所犯之準強盜罪，具有三百二
    十一條第一項第四款、第六款結夥三人以上，在車站行竊之
    情形，應依刑法第三百三十條第一項處斷。最高法院五十六
    年度臺上字第二一六八號、五十一年度臺上字第一八二０號
    判例可資參照。被告與共犯甲○○竊取被害人戊○○所有之
    鉛鐵片，於竊盜犯行遭發覺後，被告為脫免逮捕，駕車逃逸
    時，施強暴於被害人戊○○、己○○及丁○○，致使戊○○
    等人受傷，並以脅迫言語，命被害人丁○○不得阻擋其離去
    。核其所為，係犯刑法第三百二十九條、第三百二十八條第
    一項之準強盜罪及第二百七十七條第一項之傷害罪。其對被
    害人戊○○、己○○及丁○○所為之傷害行為，時間緊接，
    所犯罪名相同，顯係出於概括之犯意為之，為連續犯，爰依
    刑法第五十六條之規定以一罪論，並加重其刑。被告所犯上
    開二罪間，有方法結果牽連關係，為牽連犯，應依刑法第五
    十五條規定，從一重準強盜罪論處。公訴人僅就被告所犯準
    強盜犯行提起公訴，然檢察官就犯罪事實之一部起訴者，其
    效力及於全部，本件被告所犯傷害犯行部分，與起訴部分有
    牽連犯裁判上一罪之關係，已如前述，本院自應就屬於裁判
    上一罪之傷害犯行部分一併加以裁判。爰審酌被告為國小畢
    業，有違反毒品危害防制條例之前案記錄，與共犯甲○○竊
    取鉛鐵片，遭被害人發覺後，為脫免逮捕，竟起意駕車逃離
    ，撞傷被害人戊○○、己○○及丁○○，其中被害人丁○○
    所受傷勢嚴重，為此住院十四天，並施以植入骨內鋼釘鋼板
    手術，及犯後坦承竊盜犯行等一切情狀，量處如主文所示之
    刑。
三、至於被告於警詢自承：我和甲○○於當天早上十一時左右，
    就到同一個地方竊取過十片鐵板，後來拿去資源回收場賣一
    千七百元等語（詳警卷三頁），經核與被害人戊○○於警詢
    指稱：今天（九十三年五月十六日）豬舍被竊二次等語相符
    （詳警卷十七頁），並經證人丁○○於本院證稱：他們早上
    偷過一次，下午再來的等語甚詳（詳本院卷七十頁）。足認
    被告尚涉犯竊盜罪嫌，惟此部分未經檢察官起訴，且與本案
    無連續犯裁判上一罪關係，即非本院所得審酌，自應由檢察
    官另行依法偵辦，併此敘明。
據上論斷，應依刑事訴訟法第二百九十九條第一項前段，刑法第
五十六條、第三百二十九條、第三百二十八條第一項、第二百七
十七條第一項、第五十五條，罰金罰鍰提高標準條第一條前段，
判決如主文。
本案經檢察官庚○○到庭執行職務。
中 　 華  　民　  國　 九十四 　年 　五 　月　二十六　日
                  刑事第二庭    審判長法  官  林  輝  煌
                                      法  官  李  明  鴻
                                      法  官  柯  志  民
以上正本證明與原本無異。
如不服本判決應於送達後十日內向本院提出上訴狀。
                                      書記官　魏  輝  碩
中 　 華  　民　  國　 九十四 　年 　五 　月　二十六　日
論罪之法條全文：
刑法第三百二十八條第一項
意圖為自己或第三人不法之所有，以強暴、脅迫、藥劑、催眠術
或他法，至使不能抗拒，而取他人之物或使其交付者，為強盜罪
，處五年以上有期徒刑。
刑法第三百二十九條
竊盜或搶奪，因防護贓物、脫免逮捕或湮滅罪證，而當場施以強
暴、脅迫者，以強盜罪論。
刑法第二百七十七條
傷害人之身體或健康者，處三年以下有期徒刑、拘役或一千元以
下罰金。
犯前項之罪因而致人於死者，處無期徒刑或七年以上有期徒刑；
致重傷者，處三年以上十年以下有期徒刑。
